【裁判字號】    99,司財管,28
【裁判日期】    990402
【裁判案由】    指定遺產管理人
【裁判全文】
臺灣台中地方法院民事裁定            99年度司財管字第28號
聲  請  人  甲○○
受  選任人  丙○○
上列聲請人聲請選任被繼承人乙○○遺產管理人事件，本院裁定
如下：
    主  文
選任丙○○為被繼承人乙○○之遺產管理人。
聲請程序費用由被繼承人乙○○之遺產負擔。
    理  由
一、按繼承開始時，繼承人有無不明，而無親屬會議或親屬會議
    未於一個月內選定遺產管理人者，利害關係人得聲請法院選
    任遺產管理人；又先順序繼承人均拋棄其繼承時，由次順序
    之繼承人繼承。其次順序繼承人有無不明或第四順序之繼承
    人均拋棄其繼承者，準用關於無人承認繼承之規定，民法第
    一千一百七十八條第二項、第一千一百七十六條第六項分別
    定有明文。
二、本件聲請意旨略以：聲請人於民國九十八年十一月二日進行
    轉帳時，因誤為按取先前被設為約定帳號之被繼承人乙○○
    （男、民國○○○年○月○日生、身分證統一編號：Ｚ00
    0000000號、生前最後住所：臺中市○○區○○路十
    八巷十七弄三號四樓）之帳號，不慎將新臺幣（下同）三萬
    九千九百二十元轉帳進入被繼承人乙○○之帳戶內，因被繼
    承人乙○○已於九十五年二月七日死亡，其所有繼承人均已
    拋棄繼承，是否仍有應繼承之人不明，而其親屬會議亦未於
    法定期間內選定遺產管理人，致聲請人無法對被繼承人之財
    產主張權利，聲請人基於利害關係人地位，爰依法聲請為被
    繼承人選任遺產管理人等語，並提出合作金庫銀行交易通知
    信、聲請人及被繼承人之存摺、本院家事法庭函文及戶籍謄
    本（以上均為影本）等件為證。
三、經查：聲請人主張其誤將三萬九千九百二十元轉至被繼承人
    乙○○之帳戶內，而被繼承人死亡後其所有繼承人均已拋棄
    繼承，是否仍有應繼承之人不明，而其親屬會議未於法定期
    間內選定遺產管理人等事實，除據聲請人提出前揭書證附卷
    可稽外，並經本院調取本院九十五年度繼字第七四五號、第
    七四六號、第七四七號拋棄繼承事件卷宗核閱屬實，自堪信
    為真實，從而聲請人聲請選任被繼承人之遺產管理人，揆諸
    前揭法條規定，為有理由，應予准許。其次，聲請人原主張
    由財政部國有財產局擔任遺產管理人，然依司法院七十四年
    十月十五日院臺廳一字第五七八六號函示：「此類拋棄繼承
    事件，多屬遺債大於遺產形同破產，儘量避免選任國有財產
    局為遺產管理人」。法院在指定被繼承人之遺產管理人時，
    自應先審查是否有其他適合之人可任被繼承人之遺產管理人
    ，如無，在不得已之情形，才指定國有財產局為遺產管理人
    ，蓋國有財產局係一公務機關，依國有財產法規定綜理國有
    財產事務，執行事務所需預算為全國人民納稅所得，倘顯無
    遺產可歸屬國庫，可能造成以國家資源管理對國庫毫無利益
    之財產並須墊付無法歸墊之管理費用，無異使公器淪為私用
    ，損及全民利益，令國庫遭受權利之侵害，乃司法院前揭函
    示精神所在（臺灣高等法院八十七年家抗字第五四號、八十
    六年家抗字第一五六號、臺灣高等法院臺中分院九十二年度
    家抗字第二七號裁判參照）。查被繼承人之法定繼承人皆已
    拋棄繼承權，是有遺債大於遺產之虞，依上開函示及裁判之
    意旨，自不適宜指定財政部國有財產局臺灣中區辦事處為遺
    產管理人。嗣聲請人主張由被繼承人之父丙○○（男、身分
    證統一編號：Ｚ000000000號、住所：新竹市○○
    區○○街二十九巷四十六號）擔任遺產管理人，經丙○○到
    庭表示同意擔任，有本院訊問筆錄附卷可稽。本院審酌丙○
    ○為被繼承人之父，對被繼承人生前之財產及債權債務，按
    理均較他人知之甚詳，對遺產之管理應不生窒礙，雖已拋棄
    繼承亦無礙其擔任遺產管理人，爰依法選任為被繼承人之遺
    產管理人。
四、依非訟事件法第一百五十七條，裁定如主文。
中    華    民    國    99    年    4     月    2     日
                  家事法庭    司法事務官  蔡秉芳
以上正本證明與原本無異。
如對本裁定抗告，須於裁定送達後十日之不變期間內，向本院提
出抗告狀。
中    華    民    國    99    年    4     月    2     日
                              書  記  官  蔡萍萍

司法院資訊處製作；財團法人民間司法改革基金會備份。
